【裁判字號】    98,交聲,4272
【裁判日期】    981231
【裁判案由】    違反道路交通管理處罰條例聲明異議
【裁判全文】
臺灣臺北地方法院交通事件裁定        98年度交聲字第4272號
原處分機關  交通部公路總局臺北區監理所板橋監理站
異  議  人
即受處分人  甲○○○
上列異議人即受處分人因違反道路交通管理處罰條例案件，對於
交通部公路總局臺北區監理所板橋監理站於民國98年11月24日板
監裁字第裁41-C00000000號之裁決書（原處分案號：北縣警交大
字第C00000000號）聲明異議，本院裁定如下：
    主  文
異議駁回。
    理  由
一、按汽車駕駛人駕駛汽車，應遵守道路交通標誌、標線、號誌
    之指示；汽車駕駛人，行經有燈光號誌管制之交岔路口闖紅
    燈者，處新臺幣（下同）1,800元以上5,400元以下罰鍰；汽
    車駕駛人有第53條之情形者，並記違規點數3點，道路交通
    安全規則第90條前段、道路交通管理處罰條例第53條第1項
    、第63條第1項第3款分別定有明文。而道路交通管理處罰條
    例所用名詞「車輛」，係指在道路上以原動機行駛之汽車（
    包含機器腳踏車）或以人力、獸力行駛之車輛，而道路交通
    安全規則所用名詞「汽車」，係指在道路上不依軌道或電力
    架線而以原動機行駛之車輛（包含機器腳踏車），道路交通
    管理處罰條例第3條第8款及道路交通安全規則第2條第1項第
    1款亦均定有明文。又違反道路交通管理處罰條例第53條第
    1項之違規行為，於期限內繳納罰鍰或到案聽候裁決者，裁
    罰1,800元；逾越應到案期限30日內，繳納罰鍰或到案聽候
    裁決者，裁罰2,700元；逾越應到案期限30日以上60日以內
    ，繳納罰鍰或到案聽候裁決者，裁罰3,600元；逾越應到案
    期限60日以上，繳納罰鍰或逕行裁決處罰者，裁罰4,500元
    ，亦有違反道路交通管理事件統一裁罰基準及處理細則第2
    條第2項所規定之違反道路交通管理事件統一裁罰基準表可
    資參照。
二、原處分意旨略以：異議人即受處分人甲○○○於98年2月1日
    15時24分許，騎乘車號AXQ-322號重型機車（下稱系爭車輛
    ），沿臺北縣新店市○○路行駛，行經有燈光號誌管制之中
    正路與民權路之交岔路口時，闖越紅燈違規左轉，經原舉發
    單位臺北縣政府警察局新店分局以異議人有違反道路交通管
    理處罰條例第53條第1項「闖紅燈（左轉）中正往民權」之
    違規行為，並以北縣警交大字第C00000000號舉發違反道路
    交通管理事件通知單當場舉發，惟異議人拒絕簽收，執勤員
    警遂於通知單上載明「拒簽拒收，已告知到案處所及到案時
    間及違規法條」。嗣異議人逾越通知單上所載應到案日期98
    年2月16日達60日以上仍未到案繳納罰鍰或提出申訴，原處
    分機關即交通部公路總局臺北區監理所板橋監理站乃於98
    年11月24日，依道路交通管理處罰條例第53條第1項、第63
    條第1項（原處分漏載第3款）及違反道路交通管理事件統一
    裁罰基準表之規定，以異議人有「駕車行經有燈光號誌之交
    岔路口闖紅燈」之行為，裁處罰鍰4,500元，並記違規點數3
    點，異議人於98年11月26日收受裁決書後，即於同年12月15
    日提出本件聲明異議等語。
三、異議人聲明異議意旨略以：異議人於上揭時、地，騎乘系爭
    車輛行經新店市○○路與民權路口欲左轉民權路時，係先行
    駛至中正路與近福特汽車同方向之待轉區等候待轉，嗣見與
    民權路同方向右側紅綠燈號誌轉換為綠燈時，始往民權路方
    向行駛，並非逕由中正路直接闖同方向中正路上之紅燈號誌
    左轉民權路，竟遭舉發單位警員攔停舉發「闖紅燈（左轉）
    中正路往民權路」之違規行為，異議人以警員開具與事實完
    全不符之舉發單，遂拒絕簽收，且新店市○○路與民權路交
    界處係一丁字路口，用路人騎乘機車自中正路左轉民權路時
    ，均須先停在中正路路邊之待轉區待轉，待右側前方之號誌
    燈轉換為綠燈時，再行往民權路方向，近5年來，於有交通
    警察或義警指揮交通時，亦均見右側前方之號誌燈轉換為綠
    燈時，其他方向之汽機車均已停止進行，始指揮機車從中正
    路往民權路行駛，異議人均遵此指示行駛，故板橋監理站所
    為之處分顯有錯誤，為此請求撤銷原處分云云。
四、經查：
   （一）異議人於98年2月1日15時24分許，騎乘系爭車輛沿臺
         北縣新店市○○路行駛，行經有燈光號誌管制之中正
         路與民權路之交岔路口時，闖越紅燈違規左轉之事實
         ，業有臺北縣政府警察局舉發違反道路交通管理事件
         通知單在卷可稽，異議人亦不否認於上揭時、地，騎
         乘系爭車輛行經該交岔路口，並左轉民權路後始為警
         攔停舉發之事實，故上開異議人違規闖越紅燈左轉之
         違規行為應堪認定，
   （二）至異議人雖辯稱其係先行駛至中正路上之機車待轉區
         等待，始往民權路方向行駛，並非逕由中正路直接闖
         同方向中正路上之紅燈號誌左轉民權利路云云，並提
         出中正路、民權路之交岔路口照片五張為據，惟按員
         警掣單舉發違反道路交通管理處罰條例所列之違規事
         實，本質上為行政處分，且係公務員基於職務上之權
         力，依法就特定之具體事件所為具有公法上效果之單
         方行政行為，基於公務員所為公法上行為具有公信力
         之原則，該行政處分當可被推定為有效，其據以依法
         處分之事實亦應認定為正確無誤，本此公信原則，乃
         立法者賦予行政機關制定違反道路交通事件統一裁罰
         基準及處理細則，使執勤警員得立即處分以維交通秩
         序、安全之行政目的，反之，若謂公務員一切行政行
         為均需預留證據以證其實，則國家行政勢必窒礙難行
         。而本件異議人提出之交岔路口照片五張，僅足證自
         中正路欲左轉民權路之民眾，係行駛至機車待轉區暫
         停，再依照現場號誌或指揮交通人員指示行駛之狀態
         ，與異議人有無闖越中正路上之紅燈號誌無涉，是異
         議人既未就執勤警員之舉發違誤提出相關證據以供調
         查，而依卷存證據資料亦無其他積極證據足資證明其
         有捏造事實違法取締之情事，則執勤人員本其維護交
         通秩序及安全之職責所為之上開舉發行為，自應受到
         合法及正確之推定。再者，從異議人提供之舉發地點
         照片觀之，異議人將舉發員警當時所站之位置明確標
         出，而從該角度清晰可見中正路與民權路交叉路口，
         且無障礙物，對於車輛是否闖越中正路上之紅燈號誌
         而左轉民權路應無辨認錯誤之情，從而，異議人空言
         辯稱本件舉發違規事實有誤，不足採信。本件事證明
         確，異議人騎乘機車行經有燈光號誌管制之交岔路口
         闖紅燈之違規行為，堪予認定。
五、綜上所述，異議人確有在前述時、地闖越紅燈左轉之違規行
    為，且逾越應到案日期60日以上，仍未到案繳納罰鍰或向原
    處分機關提出申訴聽候裁決，則原處分機關逕依道路交通管
    理處罰條例第53條第1項、第63條第1項（原處分漏載第3款
    ）及違反道路交通管理事件統一裁罰基準即處理細則所訂違
    反道路交通管理事件統一裁罰基準表之規定，裁處異議人4,
    500元之罰鍰，並記違規點數3點，核無違誤，本件聲明異議
    為無理由，應予駁回。
六、據上論斷，應依道路交通案件處理辦法第19條，裁定如主文
    。
中    華    民    國    98    年    12    月    31    日
                臺灣臺北地方法院交通法庭
                              法  官  楊雅清
上正本證明與原本無異。
如不服本裁定，應於裁定送達後5日內向本院提出抗告狀。
                              書記官  吳俊龍
中    華    民    國    98    年    12    月    31    日

司法院資訊處製作；財團法人民間司法改革基金會備份。
